臺灣士林地方法院交通事件裁定　　　 100年度交聲字第1038號
原處分機關　臺北市交通事件裁決所
異　議　人　張孟岳
即受處分人
上列異議人即受處分人因違反道路交通管理處罰條例案件，對於
臺北市交通事件裁決所於民國100 年11月7 日所為之處分（原處
分案號：北市裁罰字第裁22-A1A251385號）聲明異議，本院裁定
如下：
    主  文
異議駁回。
    理  由
一、按汽車駕駛人，在多車道不依規定駕車者，處新臺幣（下同
    ）600 元以上1,800 元以下罰鍰，道路交通管理處罰條例第
    45條第1 項第4 款定有明文，且依同條例第63條第1 項第1
    款之規定，應予記違規點數1 點。另汽車駕駛人，駕駛汽車
    違反道路交通安全規則、第33條之管制規則，因而肇事致人
    受傷者，記違規點數3 點，道路交通管理處罰條例第61條第
    3 項亦定有明文。次按汽車在同向二車道以上之道路（車道
    數計算，不含車種專用車道、機車優先道及慢車道），除應
    依標誌或標線之指示行駛外，並應遵守下列規定：…六、變
    換車道時，應讓直行車先行，並注意安全距離；道路交通安
    全規則第98條第1 項第6 款亦規定甚明。
二、原處分意旨略以：異議人即受處分人張孟岳駕駛車牌號碼16
    8-CL號營業一般小客車（下稱上開營小客車），於民國100
    年8 月28日上午3 時00分許，在臺北市○○○路○ 段121 巷
    口，因變換車道與Kelly.Sean Joseph騎乘之車牌號碼ILH-
    311 號重型機車發生交通事故，致Kelly.Sean Joseph受傷，
    異議人為員警舉發有「在多車道不依規定駕車者」、「違反
    道路交通安全規則肇事致人受傷」之違規，爰依道路交通管
    理處罰條例第45條第1 項第4 款規定，裁處罰鍰600 元，並
    依同條例第61條第3 項之規定記違規點數3 點、第63條第1
    項第1 款（裁決書漏引第1 款）之規定記違規點數1 點。
三、聲明異議意旨略以：伊當時係由第二車道向右轉變換至第一
    車道行駛，在碰撞發生前，伊已完成車道變換動作，始遭後
    方車輛追撞，對造對於行車未保持安全距離亦同有責任，且
    事故發生當時，兩造對於肇事責任均有認知，在無爭議之下
    ，即現場達成和解，並有和解書一份，原處分機關未斟酌此
    情，即逕認伊有違規，再員警所製作之登記聯單上，案發時
    間登記錯誤，與事實不符，顯有疏漏，為此請求撤銷原處分
    云云。
四、經查：
    (一)本件異議人於100 年8 月28日上午3 時00分許，駕駛上開
      營小客車，在臺北市○○○路○ 段121 巷口，因變換車道
      與Kelly.Sean Joseph 騎乘之車牌號碼ILH-311 號重型機
      車發生交通事故，致Kelly.Sean Joseph 受傷等情，為異
      議人所不爭執，並有臺北市政府警察局交通警察大隊100
      年10月14日北市警交大事字第10036314600 號函暨檢附道
      路交通事故初步分析研判表、事故現場圖、談話紀錄表、
      陳述書、補充資料表及Kelly.Sean Joseph 之國際駕照照
      片等件在卷可佐（見本院卷第12頁至第21頁），堪認為真
      。
    (二)異議人雖以上揭情詞置辯，惟按道路交通安全規則第98條
      第1 項第6 款規定：變換車道時，應讓直行車先行，並注
      意安全距離；旨在規範直行車對於變換車道之車輛而言，
      具有「路權」。故異議人車輛變換車道時，除應讓第一車
      道之直行車先行外，且應隨時注意需有足夠之安全距離始
      得變換車道，否則，若在變換車道過程中，縱直行車有不
      慎撞擊變換車道之車輛，變換車道車輛仍具有「變換車道
      時未讓直行車先行，且未注意安全距離」之違規。至於直
      行車是否另有未注意車前狀況之違規行為，而為肇事次因
      或民事上與有過失之情形，乃屬二事，無解為異議人之違
      規行為。準此，詳細分析上開道路交通事故現場圖、談話
      紀錄表、陳述書等資料內容，Kelly.Sean Joseph 於陳述
      書中供稱：伊騎乘於第一車道時，異議人之車輛突然由第
      二車道轉至第一車道接近在其面前，兩車約僅1/ 2至1 個
      車身距離而已，致Kelly.Sean Joseph 反應不及而撞及異
      議人之右後車尾，並倒地受傷等語（見本院卷第18頁），
      而異議人於談話紀錄表中略稱：「我車打右方向燈由第二
      車道切換至第一車道，我車邊開且邊尋找客人，我車由第
      二車道切換至第一車道時，ILH-311 號普通重型機車從我
      車右後方過來」等語（見本院卷第17頁），顯見異議人之
      車輛於變換車道時，其視線應是落在第一車道旁之路邊，
      分心搜尋有無客人，並未全神貫注注意是否有與第一車道
      後方來車保持安全距離，確有疏忽之處，揆諸前開說明意
      旨，即屬變換車道未注意安全距離之違規。另縱Kelly.
      Sean Joseph 所騎乘之機車亦有「涉嫌行經無號誌路口未
      減速慢行，做隨時停車之準備」之過失，兩造當事人亦就
      該事故和解並簽署和解書，然此乃僅為當事人兩造間刑事
      或民事相關問題之和解，與本件行政罰無涉，異議人仍不
      能據為免責事由，是異議人辯稱直行車亦有未注意車前狀
      況之違規行為，亦難資為有利於異議人之認定。至員警製
      作之道路交通事故當事人登記聯單上雖記載之發生時間為
      「15時0 分」（見本院卷第8 頁），此乃為員警之筆誤，
      觀卷附之舉發單、裁決書、道路交通事故初步分析研判表
      、事故現場圖、談話紀錄表、陳述書等件，其中所載之案
      發時間皆記載為「3 時00分」，核與事實相符，上開登記
      聯單中員警之筆誤，並無使案發事實有所偏頗或損及異議
      人之權利，自無礙認定異議人之違規事實，附此敘明。
五、綜上所述，異議人駕駛車輛於前揭時地變換車道時，未注意
    保持安全距離並讓直行車先行，確有「在多車道不依規定駕
    車」、「違反道路交通安全規則肇事致人受傷」之事實，從
    而原處分機關依道路交通管理處罰條例第45第1 項第4 款、
    第61條第3 項、第63條第1 項第1 款之規定，裁處罰鍰600
    元，並各記違規點數3 點、1 點（共計4 點），核無違誤，
    本件聲明異議為無理由，應予駁回。
據上論斷，依道路交通事件處理辦法第18條，裁定如主文。
中    華    民    國   100    年    11    月    30    日
                        交通法庭法  官  高雅敏
以上正本證明與原本無異。
如不服本裁定，應於送達後5日內向本院提出抗告狀。
                                書記官  陳映羽
中    華    民    國   100    年    12    月    2     日